【裁判字號】    89,上訴,1623
【裁判日期】    890803
【裁判案由】    違反槍砲彈藥刀械管制條例等
【裁判全文】
臺灣高等法院臺中分院刑事判決                  八十九年度上訴字第一六二三號
    上  訴  人
    即  被  告  丁○○
    選任辯護人  林錦隆
右上訴人因違反槍砲彈藥刀械管制條例等案件，不服臺灣彰化地方法院八十八年度訴
字第七五一號中華民國八十九年八月三日第一審判決（起訴案號：臺灣彰化地方法院
檢察署八十八年度偵字第八九三號），提起上訴，本院判決如左：
    主    文
原判決關於未經許可無故持有衝鋒槍及定執行刑部分均撤銷。
丁○○共同未經許可，無故持有衝鋒槍，處有期徒刑參年；烏茲衝鋒槍貳把、九０制
式手槍及中共黑星手槍各壹把，均沒收。
    事    實
一、丁○○（綽號耀仔），自民國八十二年八月間起，至八十四年六月間止，擔任粘
    仲仁（業經判決徒刑在案）之隨護，與粘仲仁等人共同未經許可而無故持有手槍
    及子彈，擁槍自重；嗣粘仲仁因於經營砂石埸之利益衝突，而起意施行恐嚇，於
    民國八十三年六月間某日下午五、六時許，丁○○擔任其隨護，遂與粘仲仁、李
    健福、念健、莊士賢、楊俊源（業經判決徒刑在案）及年籍不詳綽號「阿榮」之
    成年男子，共同基於恐嚇之概括犯意，並未經許可，由楊俊源持中共黑星手槍、
    及莊士賢持九０制式手槍各一把（含子彈），至彰化縣和美鎮○○段嘉寶小段四
    十四之四號附近大肚溪畔之伸益砂石場，見乙○駕駛堆高機在該處為大貨車裝載
    砂石，楊俊源即持手槍趨前恐嚇乙○不得再於該處採取砂石，在旁之粘仲仁自莊
    士賢手中接過手槍對空射擊二發，並趨前恐嚇乙○不可再繼續挖砂，否則即對之
    不客氣等語，致使乙○心生畏懼，不敢再挖採砂石；繼於八十三年八月六日下午
    二時二十分許，丁○○復與粘仲仁、許志育、解北龍（綽號介仔，另案審理）、
    楊俊源、及念健等人，未經許可，分由粘仲仁、許志育各持烏茲衝鋒槍一把，楊
    俊源持中共黑星手槍、及解北龍持九０制式手槍各一把（均含子彈），至彰化縣
    大城鄉濁水溪畔之長安砂石場，甫到該處，粘仲仁及許志育即持上開烏茲衝鋒槍
    各朝戊○○、己○○正在採砂之挖土機旁連續射擊三、四發，恐嚇戊○○、己○○二人不得再開採砂石，致使己○○及戊○○心生畏懼，丁○○等人並對戊○○
    及己○○施以毆打（未成傷）。稍後長安砂石場之負責人甲○○聞訊趕至，經與
    粘仲仁洽談，粘仲仁不滿其言，又與丁○○等人共同基於妨害自由之犯意聯絡，
    動手圍毆甲○○（未成傷）再將甲○○強押上車，以毛巾矇住其眼睛，並以鐵絲
    綑綁其雙手，剝奪甲○○之行動自由，將其載到彰化縣鹿港鎮海埔里洋仔厝附近
    之某處空屋談判，嗣經甲○○聯絡長安砂石場之另一股東王聽獻前來該處與粘仲
    仁協調，雙方達成協議後，丁○○等人於同日下午五、六時許，始將甲○○釋放
    離去，（丁○○所涉上開未經許可無故持有槍械及子彈、恐嚇、以非法方法剝奪
    人之行動自由等罪，除未經許可無故持有衝鋒槍外，其餘部分均經其於本院調查
    中撤回上訴確定在案）。
二、案經丙○○○○團司令部移轉臺灣彰化地方法院檢察署檢察官偵查起訴。
    理    由
一、右揭關於上訴人即被告丁○○未經許可無故持有槍械及子彈等事實，業據被告於
    警訊、原審初訊、及本院調查審理中供承不諱，核與楊俊源、念健、莊士賢等人
    於警訊時所供等情相符，與證人乙○、甲○○、王聽獻於警訊時所證情節亦吻合
    ，上開衝鋒槍、手槍及子彈，業於被告等人在前揭各時地展示其火力藉以恐嚇各
    該被害人，顯然均具殺傷力，自不待贅言，事證明確，前揭違反槍砲彈藥刀械管
    制條例之犯行，堪以認定。
二、按行為後法律有變更者，適用裁判時之法律。但裁判前之法律有利於行為人者，
    適用最有利於行為人之法律，刑法第二條第一項定有明文。查槍砲彈藥刀械管制
    條例已於八十六年十一月二十四日修正公布，於同年月二十六日生效施行，該條
    例修正前第七條第四項未經許可無故持有衝鋒槍或手槍之法定刑度為一年以上七
    年以下有期徒刑，第十一條第三項未經許可無故持有子彈之法定刑度為三年以下
    有期徒刑，修正後該條例第七條第四項未經許可無故持有衝鋒槍或手槍之法定刑
    度為五年以上有期徒刑，併科新台幣一千萬元以下罰金，第十一條第四項未經許
    可無故持有子彈之法定刑度為一年以上七年以下有期徒刑，併科新台幣七百萬元
    以下罰金，比較其修正前後所定刑度之輕重，修正前之舊法顯然較有利於被告，
    自應適用較有利於被告之修正前槍砲彈藥刀械管制條例論科；惟關於保安處分部
    分，依刑法第二條第二項規定，則適用裁判時之法律。核被告丁○○所為，係犯
    修正前之槍砲彈藥刀械管制條例第七條第四項未經許可無故持有衝鋒槍罪、未經
    許可無故持有手槍罪、同條例第十一條第三項未經許可無故持有彈藥罪。被告丁○○與粘仲仁、李健福、念健、莊士賢、及上開綽號「阿榮」之成年男子間，或
    與粘仲仁、許志育、解北龍（綽號介仔，另案審理）、楊俊源、及念健等人間，
    彼此有犯意聯絡及行為分擔，均為共同正犯。被告未經許可無故持有衝鋒槍、手
    槍、及子彈，係同時同地以一行為觸犯三罪名，為想像競合犯，應從一重之未經
    許可無故持有衝鋒槍罪處斷。關於被告丁○○觸犯本件槍砲彈藥刀械管制條例之
    罪所涉保安處分部分，按保安處分係對受處分人將來之危險性所為拘束其身體、
    自由等之處置，以達教化與治療之目的，為刑法之補充制度。本諸法治國家保障
    人權之原理及刑法之保護作用，其法律規定之內容，應受比例原則之規範，使保
    安處分之宣告，與行為人所為行為之嚴重性、行為人所表現之危險性，及對於行
    為人未來行為之期待性相當。槍砲彈藥刀械管制條例第十九條第一項規定：「犯
    第七條、第八條、第十條、第十一條、第十二條第一項至第三項、第十三條第一
    項至第三項之罪，經判處有期徒刑者，應於刑之執行完畢或赦免後，令入勞動場
    所強制工作，其期間為三年。」此項規定不問對行為人有無預防矯治其社會危險
    性之必要，一律宣付強制工作三年，限制其中不具社會危險性之受處分人之身體
    、自由部分，其所採措施與所欲達成預防矯治目的及所需程度，不合憲法第二十
    三條所定之比例原則，司法院釋字第四七一號解釋意旨闡釋甚詳；查被告丁○○
    出生於民國六十五年五月三十日，於本件行為時甫滿十八歲，有其年籍資料在卷
    可稽，其係因無工作，於八十二年八月間，經人介紹至彰化縣議會副議長粘仲仁
    之服務處工作，擔任粘仲仁之隨護，月薪新台幣一萬五千元，迄八十四年六月間
    ，因薪水太低而離職，迭據其於警訊及軍事檢察官偵查中供述在卷，有其供詞筆
    錄影本分別附於警卷及偵查卷內可稽，因年青識淺，經人介紹至粘仲仁服務處擔
    任隨護，以賺取微薄之薪資，隨波逐流，跟同犯案，於犯案時，槍械子彈均由其
    他共犯帶，其本身尚未分擔持槍之行為，衡其情狀，惡性顯較其他共犯為輕，
    其犯行固為法所不容，惟於本院調查審理中已深表悔悟，尚非不堪予以自新之機
    會，即此併予宣付強制工作三年，參照上開解釋意旨，與憲法第二十三條所定之
    比例原則尚有未合，爰不予適用上開條例對其宣告保安處分。上開烏茲衝鋒槍二
    把、九０制式手槍及中共黑星手槍各一把，係違禁物，應予宣告沒收，至被告等
    人持有之上開子彈，因被告等人曾持之射擊，查無任何積極證據足證其尚存在，
    爰不予諭知沒收。
三、被告丁○○前揭違反槍砲彈藥刀械管制條例之犯行，原審予以論罪科刑，固非無
    見，惟上開二把手槍，其中共犯楊俊源先後二次所持用之手槍，均係中共黑星手
    槍，已迭據其於警訊時供述明確，共犯念健於警訊時雖亦曾供稱楊俊源與綽號「
    介仔」之解北龍係各持九０手槍一把云云，然解北龍所知究難謂比楊俊源本人更
    為詳實，自當以楊俊源本人之供述較為可採，原審認上開二把手槍均屬九０制式
    手槍，就事實之認定不無違誤，於論結欄中復誤引槍砲彈藥刀械管制條例第七條
    第四項及贅引第十條第一項，且原審對被告遽予宣告強制工作三年，與憲法第二
    十三條所定之比例原則亦有未合，被告上訴意旨以原審對其宣告強制工作，處罰
    過重等語，指摘原判決關於違反槍砲彈藥刀械管制條例部分不當，非全無理由，
    本院應將原判決關於此部分撤銷改判，爰審酌被告於行為當時尚年青識淺，遇人
    不淑，及其犯罪之動機、目的、手段、所生之危害、犯罪後之態度等一切情狀，
    量處有期徒刑三年，就上開烏茲衝鋒槍貳把、九０制式手槍及中共黑星手槍各一
    把，併予依法宣告沒收。原判決關於此部分既經撤銷改判，關於定其應執行刑部
    分，亦應併予撤銷。
四、據上論斷，應依刑事訴訟法第三百六十九條第一項前段、第三百六十四條、第二
    百九十九條第一項前段，修正前槍砲彈藥刀械管制條例第七條第四項、第十一條
    第三項，刑法第二條一項但書、第二項、第二十八條、第五十五條、第三十八條
    第一項第一款，判決如主文。
本案經檢察官庚○○到庭執行職務。
中      華      民      國    八十九     年      十一     月     十六   日
                                  臺灣高等法院臺中分院刑事第十庭
                                        審判長法  官  林  照  明
                                              法  官  李  寶  堂
                                              法  官  蕭  廣  政
右正本證明與原本無異。
如不服本判決應於收受送達後十日內向本院提出上訴書狀，其未述上訴之理由者並
得於提起上訴後十日內向本院補提理由書（均須按他造當事人之人數附繕本）。
                                              書記官    錫  彬
中      華      民      國    八十九     年      十一     月     二十   日
                                                                        Ｉ


司法院資訊處製作；財團法人民間司法改革基金會備份。
